臺灣臺南地方法院民事裁定
110年度消債清字第93號
聲  請  人 
即  債務人  陳郭碧珠即郭碧珠

上列債務人聲請消費者債務清理清算事件，本院裁定如下：
    主  文
債務人陳郭碧珠即郭碧珠自民國111年3月16日下午5時起開始清
算程序；並命司法事務官進行本件清算程序。
    理  由
一、按債務人不能清償債務或有不能清償之虞，於法院裁定開始
    更生程序或許可和解或宣告破產前，得向法院聲請清算；債
    務人對於金融機構負債務者，在聲請清算前，應向最大債權
    金融機構請求協商債務清償方案，或向其住、居所地之法院
    或鄉、鎮、市、區調解委員會聲請債務清理之調解；債務人
    為前項請求或聲請，應以書面為之，並提出財產及收入狀況
    說明書、債權人及債務人清冊，及按債權人之人數提出繕本
    或影本；法院開始清算程序之裁定，應載明其年、月、日、
    時，並即時發生效力；法院裁定開始清算程序後，得命司法
    事務官進行清算程序，消費者債務清理條例（下稱消債條例
    ）第3條、第151條第1項、第2項、第80條、第83條第1項、
    第16條第1項前段分別定有明文。
二、聲請意旨以：聲請人即債務人積欠金融機構債務總額新臺幣
    （下同）100萬751元，為清理債務，前以書面向本院聲請消
    債者債務清理前置調解，最大債權金融機構台新國際商業銀
    行股份有限公司(下稱台新銀行)於調解前致電詢問債務人有
    無能力負擔月付金，債務人回覆因收入不豐無法每月固定還
    款，台新銀行告知調解不成立，要債務人向法院聲請清算以
    處理債務。債務人現從事蚵工、女工，每月薪資約15,000元
    ，扣除每月個人基本生活開銷15,000元，已無資力清償債務
    。債務人係一般消費者，未從事營業，且未經法院裁定開始
    清算程序或宣告破產。爰依消債條例之規定，自調解不成立
    之日起20日內，提出本件清算之聲請等語。
三、經查：
  ㈠債務人為一般消費者，未從事營業，為清理債務，於110年10
    月25日以書面向本院聲請債務清理調解，經本院以110年度
    南司消債調字第548號受理後，最大債權金融機構台新銀行
    於本院排定調解期日前與債務人聯繫，確認債務人支出大於
    收入，明顯已無還款能力要申請更生清算，故未到場進行調
    解等情，此有債務人提出債權人清冊、債務人清冊、財團法
    人金融聯合徵信中心查詢當事人綜合信用報告回覆書及本院
    調解不成立證明書在卷可證(見本院卷第31-37、43頁；調解
    卷第49-60頁)，並經本院依職權調取本院110年度南司消債
    調字第93號卷宗查明屬實。而據債權人台新銀行陳報，債務
    人尚積欠信用貸款債務1,604,453元(含本金281,813元、利
    息1,125,059元、違約金175,743元、其他費用21,838元)；
    據債權人國泰世華商業銀行股份有限公司陳報，債務人截至
    110年12月14日止，尚積欠信用卡債務316,942元(含本金67,
    834元、利息244,865元、違約金3,557元、程序費用686元)
    ；據債權人中國信託商業銀行股份有限公司(下稱中國信託
    銀行)陳報，債務人截至111年1月12日止尚積欠信用卡債務4
    80,343元(含本金73,885元、利息264,751元、違約金141,00
    0元、訴訟費用707元)，及繼承其夫陳進財信用卡債務124,0
    34元(含本金25,764元、利息94,670元、違約金3,600元)；
    據債權人花旗(台灣)商業銀行股份有限公司(下稱花旗銀行)
    陳報，債務人尚積欠信用卡及貸款債務250萬元(其中本金為
    1,449,645元)；另據債權人第一商業銀行股份有限公司陳報
    ，債務人截至111年1月10日止尚積欠保證債務1,730,874元(
    含本金458,000元、利息1,046,868元、違約金226,006元)，
    及繼承其夫陳進財債務889,052元(含本金210,000元、利息5
    54,430元、違約金124,622元)等情，此有台新銀行110年11
    月19日台新總個資字第1100020656號函、國泰世華商業銀行
    股份有限公司110年11月26日陳報狀暨債權金額計算書、中
    國信託銀行111年1月19日陳報狀暨債權憑證、第一商業銀行
    股份有限公司111年1月19日陳報狀暨債權金額計算書、花旗
    銀行111年1月21日陳報狀在卷可稽(見調解卷第93-105頁；
    本院卷第135-159頁)，是債務人為一般消費者，未從事營業
    活動，於聲請本件清算前，已與最大債權金融機構踐行前置
    調解而不成立之事實，堪可認定。
  ㈡債務人主張其受雇於潘宜玲從事挖蚵工作，工作地點在臺南
    市○○區○○里00000號，非固定每日有工作，薪資以現金發放
    ，每月約15,000元，但因雇主不知道如何寫薪資證明，無法
    提供相關證明，業據其提出之財產及收入狀況說明書及111
    年1月26日陳報狀為憑（見本院卷第25、161頁)。又債務人
    全民健康保險投保單位為南縣區漁會，勞工保險則自87年4
    月28日起迄今投保單位亦為南縣區漁會，期間並於88年1月1
    日、96年7月1日、101年6月1日、102年8月1日、103年10月1
    日、105年1月1日、106年9月1日調整投保薪資33,000元，此
    有本院依職權所調取之債務人勞健保資料在卷可按(見本院
    卷第93-95頁)。雖債務人之勞保投保薪資33,000元，惟債務
    人並非南縣區漁會之員工，已據南縣區漁會於111年1月12日
    函覆明確(見本院卷第133頁)，且債務人於108年度、109年
    度並無申報任何薪資所得紀錄，亦有本院依職權所調閱債務
    人108年至109年稅務電子閘門財產所得調件明細表附卷可參
    (見本院卷第89-92頁)，足見債務人所從事之工作形態，應
    係無固定雇主或係受僱於小規模之事業體。復參酌債務人於
    52年6月出生，已年滿58歲，現居住於臺南市七股區，有債
    務人提出之戶籍謄本可證(見本院卷第41頁)，而七股盛產蚵
    仔，為本院職務上已知之事實，則債務人上開所主張其現從
    事挖蚵工作且每月收入為15,000元乙情，尚非不可採信，債
    務人之勞保投保薪資33,000元，尚無從憑為其每月收入之憑
    據。另債務人自109年1月起迄今未具有臺南市低收入或中低
    收入戶資格，且不具身心障礙身分，未領取身心障礙者生活
    補助費、住宅補貼方案、青年安心成家方案租金補貼，此有
    臺南市政府社會局111年2月21日南市社助字第1110266306號
    函附卷可參（見本院卷第183頁）。基此，本院認以債務人
    自陳之每月收入數額15,000元作為核算其現在償債能力之基
    礎，較符合其現實狀況而屬適當。
  ㈢按債務人必要生活費用，以最近一年衛生福利部或直轄市政
    府所公告當地區每人每月最低生活費1.2倍定之，消債條例
    第64條之2第1項定有明文。債務人聲請更生或清算時所提財
    產及收入狀況說明書，其表明每月必要支出之數額，與消債
    條例第64條之2第1項、第2項規定之認定標準相符者，毋庸
    記載原因、種類及提出證明文件，亦為消債條例施行細則第
    21之1條第3項所明定。是以債務人戶籍地之臺南市政府公告
    111年度每人每月最低生活費14,230元之1.2倍計算，債務人
    每月必要生活費用即應以17,076元(計算式：14,230元×1.2
    倍＝17,076元)為認定基準，債務人陳報其個人每月必要生活
    費用15,000元(見本院卷第27頁)，雖未提出證明文件，但未
    逾上開生活費標準，依上開說明，應為可採。
  ㈣據債權人中國信託銀行函覆本院稱：就債務人自身信用卡債
    務願提供一次清償15萬元或以30萬元分100期、零利率、期
    付3,000元之還款方案予債務人，就債務人之繼承債務則願
    提供一次清償3萬元或以7萬元分35期、零利率、期付2,000
    元之還款方案予債務人，此有中國信託銀行111年1月19日陳
    報債權狀在卷可參(見本院卷第135-137頁)；另據債權人花
    旗銀行函覆本院稱：願提供一次清償1,358,780元或以250萬
    元分250期、零利率、期付10,000元之還款方案予債務人，
    此有花旗銀行111年1月21日陳報狀可參(見本院卷第155頁)
    ，依此計算，債務人每月應清償15,000元(計算式：3,000元
    ＋2,000元＋10,000元＝15,000元)，然以債務人目前每月收入1
    5,000元，扣除其個人每月生活必要費用15,000元後，已無
    餘額，顯無法負擔上開分期還款方案，且債務人名下財產雖
    有汽車3輛，但財產總額為0元，此有本院依職權調閱債務人
    之稅務電子閘門財產所得調件明細表在卷可查(見本院卷第8
    9-92頁)；另債務人名下以自己為要保人之有效商業保單雖
    有2筆，此有債務人提出之國泰人壽保險股份有限公司109年
    度保險費繳納證明可參（見本院卷45頁)，且本院依職權調
    閱債務人法務部高額壽險資訊連結作業查明無訛(見本院卷
    第97-105頁)，然該保單為醫療保險契約，並解約金可提供
    ，業據國泰人壽保險股份有限公司函覆明確(見本院卷第173
    -179頁)，足認債務人之資產已不足清償全部債務，是債務
    人主張有不能清償債務之虞等語，堪可採信。依此，債務人
    之經濟狀況，確已達不能清償債務之程度，而有藉助清算制
    度調整其與債權人間之權利義務關係而重建其經濟生活之必
    要，自應許債務人得藉由清算程序清理債務。
四、綜上所述，依債務人收入、財產及必要生活支出等情形，確
    已達不能清償債務之虞，且其僅為一般消費者，未曾從事營
    業，前曾向法院聲請債務清理之調解，但調解不成立，亦未
    經法院裁定開始更生、清算程序或宣告破產，有本院民事紀
    錄科查詢表在卷可憑（見本院卷第163頁），復無消債條例
    第6條第3項、第8條或第82條第2項規定應駁回清算聲請之事
    由，則債務人聲請清算，核屬有據，爰裁定如主文所示。
中　　華　　民　　國　　111 　年　　3 　　月　　16　　日
                  消債法庭法  官  張桂美
以上正本係照原本作成。　　　　　　　　　
本裁定不得抗告。
本裁定於111年3月16日下午5時公告。　　　　　　
中　　華　　民　　國　　111 　年　　3 　　月　　16　　日
                                  書記官  林彥丞